【裁判字號】    98,交聲,4186
【裁判日期】    981231
【裁判案由】    違反道路交通管理處罰條例聲明異議
【裁判全文】
臺灣臺北地方法院交通事件裁定        98年度交聲字第4186號
原處分機關  交通部公路總局臺北區監理所
異  議  人
即受處分人  甲○○
上列異議人即受處分人因違反道路交通管理處罰條例案件，對於
交通部公路總局臺北區監理所中華民國九十八年十一月二日所為
之處分（北監自裁字第裁四○─ＡＥＹ三四六二七九號），聲明
異議，本院裁定如下：
    主  文
原處分撤銷。
甲○○不罰。
    理  由
一、本件原處分意旨略以：本件異議人即受處分人甲○○於民國
    九十八年九月七日下午五時四十分許，駕駛車牌號碼ＨＣ─
    五五四六號自用一般小客車，行經臺北市○○○路○段與大
    業路口時，因行駛道路時使用手持式行動電話通話，適為在
    該路段執行勤務之臺北市政府警察局北投分局長安派出所警
    員乙○○發覺而攔停，並以受處分人有違反道路交通管理處
    罰條例第三十一條之一第一項規定之行為，當場掣單舉發且
    將通知單交由受處分人簽收，惟受處分人拒絕簽收，警員遂
    將受處分人拒絕簽章事由記明在該舉發通知單上，而視為已
    收受該通知單。嗣受處分人於舉發通知單上所載應到案日期
    即九十八年九月二十二日前向原處分機關提出申訴，經原處
    分機關函請舉發單位調查結果，仍認受處分人確有前開違規
    行為，原處分機關乃於九十八年十一月二日以受處分人駕駛
    汽車於行駛道路時使用手持式行動電話通話之違規事實，依
    道路交通管理處罰條例第三十一條之一第一項及違反道路交
    通管理事件統一裁罰基準及處理細則第四十三條、第四十四
    條及違反道路交通管理事件統一裁罰基準表之規定，裁處受
    處分人新臺幣（下同）三千元罰鍰。
二、訊據受處分人暨其於九十八年十一月二十五日所提出之聲明
    異議狀意旨，固不否認於前述時間、地點，駕駛前述車輛行
    經前揭路段，惟矢口否認有何駕駛汽車於行駛道路時使用手
    持式行動電話通話之違規行為，辯稱：伊當日行經該路段時
    係使用免持聽筒的方式接通來電，被員警攔檢告發，然根據
    相關法規，是指「手持式」行動電話，但伊是免持聽筒，應
    該不違規等語，資為辯解。
三、經查：
（一）按汽車駕駛人於行駛道路時，使用手持式行動電話進行撥
      接或通話者，處新臺幣三千元罰鍰，道路交通管理處罰條
      例第三十一條之一第一項定有明文。
（二）次按法院受理交通事件，準用刑事訴訟法之規定，道路交
      通管理處罰條例第八十九條前段定有明文；又認定犯罪事
      實所憑之證據，雖不以直接證據為限，間接證據亦包括在
      內，然而無論直接證據或間接證據，其為訴訟上之證明，
      須於通常一般之人均不致有所懷疑，而得確信其為真實之
      程度者，始得據為有罪之認定，倘其證明尚未達到此一程
      度，而有合理之懷疑存在而無從使事實審法院得有罪之確
      信時，即應由法院為諭知被告無罪之判決，最高法院七十
      六年臺上字第四九八六號著有判例意旨可資參照。是法院
      於審理行為人違反道路交通管理處罰條例案件，於踐行調
      查證據程序後而為事實認定時，如就原處分機關所認定之
      行為人違規事實仍有合理之懷疑，而無法確信行為人確有
      該當於道路交通管理處罰條例所處罰條文之構成要件事實
      時，即應依照訴訟上之待證事實「倘有懷疑，則從被告之
      利益作解釋」（in dubi opro reo）之證據法則，作對受
      處分人有利之認定。
（三）經查：
    １、本件受處分人於前述時間，駕駛其所有前開車輛，行經
        前揭路段並有接聽電話之事實，業據受處分人於本院九
        十八年十二月二十三日調查期日中坦承不諱，復經證人
        即當時乘坐於受處分人所駕車輛前座之友人丙○○於本
        院九十八年十二月二十三日調查期日中到庭證述屬實，
        並有臺灣大哥大股份有限公司資料查詢回覆一份在卷足
        憑。
    ２、又證人即當時攔停並舉發本件違規行為之員警乙○○固
        於本院前開調查期日中到庭證稱：伊當時在中央北路和
        大業路口執行交整，受處分人的車子停在中央北路上等
        紅燈，綠燈要起步時右轉，在行人穿越道前，伊目視發
        現駕駛人違規手持手機貼於耳際講話，伊便將其攔下請
        他靠邊，並請他出示證件，告知他違規事由，當場開單
        ，開單完以後異議人沒有任何理由，伊請他簽收簽名，
        異議人只有收，但沒有簽，伊有詢問他原因，他說只要
        收就可以了，何必要簽名，伊便在上面註記等語明確。
        然證人丙○○於本院前開調查期日中到庭證稱：當天伊
        乘坐甲○○的車上時，甲○○有接電話，但有沒有打電
        話伊不太記得，在被警察攔停前，伊記得受處分人有拿
        電話起來看，應該是接電話的動作；而受處分人在接電
        話前有先看過手機的螢幕才接，但伊並未見受處分人手
        持手機講電話，受處分人接電話是用手平舉大拇指按手
        機這樣看，不是用手在耳際接，所以應該是有藍芽，且
        伊有看到受處分人被攔停時，耳朵上掛有藍芽耳機，是
        暗色系等語，則受處分人於前開時間駕駛前揭車輛行經
        前揭地點時，是否確有使用手持式行動電話進行撥接？
        即非無疑。參酌本院訊問證人乙○○有關於受處分人當
        天手持行動電話之顏色時，證人乙○○答稱沒有印象，
        伊雖有看到受處分人拿手機，但並未看到手機顏色等語
        ，則證人乙○○當日所見究竟係受處分人手持行動電話
        通話？抑或係受處分人手摸免持聽筒通話而為證人乙○
        ○所誤會？即非無疑。是受處分人前開所言應非虛妄，
        揆諸前述判例意旨，本院於無法確信行為人確有該當於
        道路交通管理處罰條例所處罰條文之構成要件事實時，
        即應作對受處分人有利之認定。
四、綜上所述，原處分機關認定受處分人為汽車駕駛人行駛道路
    時使用手持式行動電話通話之違規行為，依道路交通管理處
    罰條例第三十一條之一第一項，違反道路交通管理事件統一
    裁罰基準及處理細則第四十三條、第四十四條及違反道路交
    通管理事件統一裁罰基準表之規定，裁處受處分人罰鍰三千
    元，尚難認為允洽，應認受處分人之異議為有理由，由本院
    將原處分撤銷，改諭知受處分人不罰。
據上論斷，應依道路交通案件處理辦法第二十條前段，裁定如主
文。
中    華    民    國    98    年    12    月    31    日
                  臺灣臺北地方法院交通法庭
                      法      官  雷淑雯
以上正本證明與原本無異。
如不服本裁定，應於裁定送達後五日內向本院提出抗告狀。
                      書  記  官  胡詩唯
中    華    民    國    98    年    12    月    31    日

司法院資訊處製作；財團法人民間司法改革基金會備份。
